【裁判字號】    92,上易,554
【裁判日期】    920530
【裁判案由】    違反毒品危害防制條例
【裁判全文】
臺灣高等法院高雄分院刑事判決                    九十二年度上易字第五五四號
    上  訴  人  甲○○
    即  被  告
右列被告因違反毒品危害防制條例案件，不服台灣高雄地方法院九十二年度易字第三
三二號中華民國九十二年三月二十一日第一審判決（起訴案號：九十一年度毒偵字第
五七八九號），提起上訴，本院判決如左：
    主  文
原判決撤銷。
甲○○持有第二級毒品，處拘役參拾日，如易科罰金，以參佰元折算壹日。安非他命
壹小包（驗後毛重零點壹公克）沒收銷燬。
    事  實
一、甲○○明知安非他命為毒品危害防制條例第二條第二項第二款之第二級毒品，不
    得非法持有，竟於民國九十一年七月七日晚上九時五十分許，持有放於香菸盒內
    之第二級毒品安非他命一小包（驗前毛重零點二公克，驗後毛重零點一公克），
    與馬宗華（經檢察官另案不起訴處分）、林姓少年（真實姓名年籍詳卷，由臺灣
    高雄少年法院另案審理）在高雄縣永安鄉○○村○○路上之保安宮後方會晤，經
    執勤警員於同日晚間十時許發覺可疑而欲盤查時，甲○○竟先將上開裝有安非他
    命之香菸盒棄置現場，趁隙逃逸，為警在地上查扣上開置有一小包安非他命（驗
    前毛重零點二公克，驗後毛重零點一公克）之香菸盒，而知悉上情。
二、案經高雄縣政府警察局岡山分局報請臺灣高雄地方法院檢察署檢察官偵查起訴。
    理  由
一、訊據上訴人即被告甲○○（下稱被告）矢口否認右揭犯行，辯稱：我不知道前來
    盤查的是警察，我以為是討債公司，因為害怕才跑掉，該放置毒品之香菸盒並非
    我所有，是馬宗華所有云云。經查：
（一）被告持有放置第二級毒品安非他命一小包於香菸盒之事實，業據證人馬宗華於
      原審審理時證稱：「當晚警察來盤查時有出示證件，說據報有人在保安宮後面
      吸食毒品，他們有對我們三人（即被告、馬宗華及林姓少年）出示證件，甲○
      ○也有看到他們，甲○○一看到警察過來，就把放有安非他命及打火機的香煙
      盒丟棄在草叢裡，拔腿就跑，警察從草叢裡將上開香煙盒起出，發現裡面放有
      安非他命，警察叫甲○○過來，然後甲○○就逃跑，警察沒有追到甲○○，我
      與林姓少年當時都有在現場配合調查」等語（詳見原審九十二年三月七日審理
      筆錄），是警察於盤查時已先出示證件，且為被告所知悉，被告因持有安非他
      命，心虛而逃逸；證人馬宗華於本院亦證稱：「（˙˙˙香煙盒是何人的？）
      答：被告甲○○的」、「（如何知道？）：答：我有看到他把香煙盒丟出去。
      我真的有看到」（見本院九十二年五月五日訊問筆錄）。即查獲本案之員警王
      順興於本院亦證稱：「（當時有無看到香煙盒何人丟出去的？）答：當時是甲
      ○○站在牆角邊，我們先盤查他，˙˙˙有看到他向外面丟東西出去˙˙˙˙
      ˙˙所以我有看到甲○○把東西丟過去，那個東西就是香煙盒，而且是我爬過
      去看的」等語（見本院上開筆錄）。足見該置有安非他命一小包之香煙盒係在
      被告持有中，被告見警欲盤查而丟出去的。
（二）原審依職權調閱臺灣高雄地方法院檢察署九十一年聲沒字第八三五號卷，已查
      明本件扣案之晶體經送高雄醫學大學附設中和紀念醫院檢驗，確認係安非他命
      陽性反應無誤（驗前毛重零點二公克，驗後毛重零點一公克），有該醫院檢驗
      報告一件可稽，並有台灣高雄地方法院九十一年度聲字第二三一四號裁定附卷
      可參（詳偵卷第十三、十四頁），是被告持有之晶體確屬安非他命無誤。
（三）又被告於經警查獲後所採集之尿液，經送高雄縣政府衛生局檢驗之結果，並無
      任何毒品陽性反應，此有高雄縣政府衛生局九十一年八月二十九日九一煙檢字
      第一三六七號煙毒尿液檢驗成績書影本份附卷可資查考，故並無證據可證被告
      已有施用毒品之行為。
（四）綜上所述，被告所辯顯為卸責之詞，不足採信，事證明確，被告之犯行已堪認
      定。
二、核被告甲○○所為，係犯毒品危害防制條例第十一條第二項之持有第二級毒品罪
    。
三、原審論處被告罪刑，固非無見。惟查，被告持有之安非他命，固因台灣高雄地方
    法院檢察署九十一年度偵字第三五八五號被告馬宗華違反毒品危害防制條例一案
    ，經檢察官為不起訴處分確定，而檢察官以前開毒品為該案所查扣，另聲請台灣
    高雄地方法院以九十一年聲字第二三一四號單獨宣告沒收在案（詳偵卷第十三、
    十四頁）；但前開安非他命並非不存在，而於本案又屬依法應宣告沒收之物，因
    此，雖經檢察官於其他案件聲請單獨宣告沒收，於本案仍應宣告沒收（最高法院
    六十五年度第五次刑庭庭推總會決議（二）意旨參考）。原審以被告持有之安非
    他命已經檢察官另案聲請單獨宣告沒收，故於本案不予宣告沒收，即有未合，應
    由本院將原判決撤銷改判。審酌被告並無犯罪前科，又所持有之毒品僅微量，復
    已經警查扣，及其犯罪後之態度等一切情狀，量處如主文第二項所示之刑，並諭
    知易科罰金之折算標準。被告所持有之第二級毒品安非他命一小包（驗後毛重零
    點一公克）應依毒品危害防制條例第十八條第一項前段宣告沒收銷燬；至於鑑驗
    所耗用之安非他命既已滅失，故不予宣告沒收銷毀。至於放置安非他命之香煙盒
    ，不能證明沾有安非他命，自無從視為毒品予以宣告沒收銷燬，亦不能證明係屬
    被告所有，又未扣案，故亦不予宣告沒收。
據上論結，應依刑事訴訟法第三百六十九條第一項前段、第三百六十四條、第二百九
十九條第一項前段，毒品危害防制條例第十一條第二項、第十八條第一項前段，刑法
第十一條、第四十一條第一項，罰金罰鍰提高標準條例第二條，判決如主文。
本案經檢察官方娜蓉到庭執行職務。
中      華      民      國    九十二    年      五      月     三十     日
                              臺灣高等法院高雄分院刑事第一庭
                                  審判長法官  曾永宗
                                        法官  郭玫利
                                        法官  邱永貴
右正本證明與原本無異。
不得上訴。
                                  法院書記官  梁雅華
中    華    民    國      九十二      年      五      月    三十    日
附錄本件論罪條文：
毒品危害防制條例第十一條
持有第一級毒品者，處三年以下有期徒刑、拘役或新台幣五萬元以下罰金。
持有第二級毒品者，處二年以下有期徒刑、拘役或新台幣三萬元以下罰金。
持有專供製造或施用毒品之器具者，處一年以下有期徒刑、拘役或新台幣一萬元以下
罰金。


司法院資訊處製作；財團法人民間司法改革基金會備份。
